【裁判字號】    98,抗,48
【裁判日期】    980430
【裁判案由】    拍賣抵押物
【裁判全文】
臺灣臺南地方法院民事裁定                98年度抗字第48號
抗告人  即
相  對  人  丙○○
代  理  人  乙○○
被抗告人即
聲  請  人  豐達貿易股份有限公司
法定代理人  甲○○
送達代收人  丁○○
上列抗告人因與被抗告人間拍賣抵押物事件，對於中華民國98年
2月4日本院97年度司拍字第1474號民事裁定提起抗告，本院裁定
如下：
    主    文
抗告駁回。
抗告程序費用新台幣壹仟元由抗告人負擔。
    理    由
一、被抗告人即聲請人於原審聲請意旨略以：抗告人即相對人丙
    ○○以其所有如原裁定附表所示之不動產，為擔保第三人乙
    ○○對聲請人所欠借款之清償，設定新臺幣（下同）1,000,
    000元之本金最高限額抵押權，存續期間自民國96年8月16日
    起至111年8月15日止，債務清償期依照各個債務契約所定清
    償日期，經登記在案。嗣第三人乙○○於95年7月1日起至96
    年8月16日止，積欠聲請人貨款總計價金492,055元，並於96
    年8月16日與聲請人簽立貨款債務清償協議書， 約定按期平
    均攤還本息。如未按期攤還本息時，借款人即喪失期限之利
    益，應立即全部償還。詎第三人乙○○自97年10月30日起即
    未繳納本息，尚欠本金共318,590元， 依約定本件借款應視
    為全部到期。為此聲請拍賣抵押物以資受償，並提出抵押權
    設定契約書影本、他項權利證明書影本、土地及建物登記謄
    本各1件、貨款債務清償協議書影本1件、臺灣嘉義地方法院
    債權憑證影本為證。
二、抗告意旨略以：實際積欠金額比被抗告人聲請拍賣抵押物時
    所主張之欠款金額少，曾與被抗告人協商繳款方式，且抗告
    人經濟困難請求暫緩拍賣抵押物云云。
三、按扺押權人，於債權已屆清償期而未清償者，得聲請法院拍
    賣抵押物，就其賣得價金而受清償；民法第873條第1項定有
    定有明文。是抵押權人依此項規定聲請拍賣抵押物係屬非訟
    事件，法院所為准駁之裁定，無確定實體法上法律關係存否
    之性質，於債權及抵押權之存否無既判力，袛須其抵押權已
    經依法登記，且債權已屆清償期而未受清償，法院即應為准
    許拍賣抵押物之裁定，至對於此項法律關係有爭執之人，為
    求保護其權利，不妨提起訴訟，以求解決，不得僅依抗告程
    序聲明其爭執，並據為廢棄拍賣抵押物裁定之理由（最高法
    院51年10月8日民刑庭總會決議(三)參照）。 經查，抗告人稱
    「實際積欠金額比被抗告人聲請拍賣抵押物時所主張之欠款
    金額少，曾與被抗告人協商繳款方式，且抗告人經濟困難請
    求暫緩拍賣抵押物」云云，縱係屬實，亦係實體上之爭執，
    應由抗告人另行提起訴訟，以資解決，要非於本件非訟程序
    所得加以審究。從而，原審就被抗告人之主張及其提出之證
    據為形式上之審查，認被抗告人主張之本件抵押權已依法登
    記，且債權已屆清償期而未受清償等情，足堪認定，而為准
    許被抗告人拍賣抵押物之裁定，並無違誤。抗告意旨指摘原
    裁定不當，求為廢棄，為無理由，應予駁回。
四、次按非訟事件程序費用之負擔，有相對人者，準用民事訴訟
    法有關訴訟費用之規定；又訴訟費用，由敗訴之當事人負擔
    ；而法院為終局判決時，應依職權為訴訟費用之裁判；非訟
    事件法第21條第2項、民事訴訟法第78條及第87條第1項分別
    定有明文。 經核本件非訟事件程序費用額為新台幣1,000元
    （即抗告費），而抗告人之抗告為無理由，爰依上開規定確
    定抗告人應負擔之訴訟費用如主文第2項所示。
五、據上論結，本件抗告為無理由，依非訟事件法第55條、第21
    條第2項、第24條第1項，民事訴訟法第495條之1第1項、第4
    49條第1項、第95條、第87條第1項、第78條，裁定如主文。
中    華    民    國    98    年    4     月    30    日
                        臺灣臺南地方法院民事第一庭
                                法  官  王 獻 楠
上為正本，係照原本作成。
本裁定除以適用法規顯有錯誤為理由，並經本院許可外，不得再
抗告。如提起再抗告，應於收受後10日內委任律師為訴訟代理人
向本院提出再抗告狀，並繳納再抗告費新台幣1,000元。
中    華    民    國    98    年    4     月    30    日
                                書記官  李 靜 怡


司法院資訊處製作；財團法人民間司法改革基金會備份。
